臺灣彰化地方法院刑事判決　　　　　　 100年度交訴字第30號
公　訴　人　臺灣彰化地方法院檢察署檢察官
被　　　告　楊清田
上列被告因業務過失致死案件，經檢察官提起公訴（100年度偵
字第399號），本院以簡式審判程序判決如下：
    主    文
楊清田從事業務之人，無駕駛執照駕車因業務上之過失致人於死
，處有期徒刑捌月。
    犯罪事實
一、楊清田任職於「佑鍇瀝青有限公司」，負責駕駛鏟土機，係
    從事駕駛業務之人，惟未考領有任何駕駛執照，於民國99年
    12月13日下午，在彰化縣埤頭鄉某處工地施工完畢，欲返回
    前開公司工廠內，而於同日下午5時10分許，沿彰化縣埤頭
    鄉○○路225巷由南往北方向行駛，行經與光復路之交岔路
    口時，本應注意鏟土機係非屬汽車之動力機械，依其原廠設
    計製造之構造、功能及用途，不具行車安全性能，不得行駛
    於道路，縱其駕駛鏟土機自路外駛入車道行經無號誌之交岔
    路口，亦應領有小型車以上之駕駛執照，並應注意車前狀況
    ，隨時採取必要之安全措施，而依當時天候為晴天，夜間有
    照明，柏油路面乾燥無缺陷，亦無障礙物等情況，並無不能
    注意之情事，竟疏未注意及此，致前方鏟斗凸出於巷口，適
    張志輝所騎乘車牌號碼052-GTN號重型機車，沿光復路由西
    往東方向行駛至該路口時，亦疏未注意減速慢行，作隨時停
    車之準備，而貿然行駛，楊清田閃避不及，該鏟土機前之鏟
    斗乃不慎擦撞張志輝所騎乘之機車右前車頭，致張志輝人車
    倒地而受有胸部挫傷、肋骨骨折等傷害，經送醫急救仍於同
    日下午6時50分許，因休克、心包填塞死亡。楊清田於肇事
    後並於員警到場處理時主動向警承認其為肇事者，而向警自
    首並接受裁判。
二、案經彰化縣警察局北斗分局報告臺灣彰化地方法院檢察署檢
    察官相驗後自動檢舉簽分偵查起訴。
    理    由
一、本件被告楊清田所犯係死刑、無期徒刑、最輕本刑為3年以
    上有期徒刑以外之罪，其於準備程序中就被訴事實為有罪之
    陳述，經告知被告簡式審判程序之旨，並聽取公訴人及被告
    之意見後，本院合議庭認為適宜而裁定由受命法官獨任進行
    簡式審判程序，合先敘明。
二、上揭犯罪事實業據被告楊清田於警詢及偵審中坦承不諱，核
    與證人即被害人之父張松淡於警詢、偵查中指訴情節相符，
    復有彰化縣警察局處理相驗案件初步調查報告暨報驗書、道
    路交通事故調查報告表（一）、（二）、道路交通事故現場
    圖、現場及車損照片、證號查詢汽車駕駛人等件附卷可稽。
    又被害人張志輝因車禍受有胸部挫傷、肋骨骨折等傷害，致
    因休克、心包填塞而發生死亡結果，亦經檢察官督同檢驗員
    相驗鑑定明確，有行政院衛生署彰化醫院司法相驗病歷摘要
    、臺灣彰化地方法院檢察署相驗屍體證明書、檢驗報告書、
    相片、相驗筆錄等件在卷可憑。且按非屬汽車範圍之動力機
    械，係指下列各款之一之機械：一、不經曳引而能以原動機
    行駛之工程重機械。二、屬裝配起重機械專供起重用途且無
    載貨容量之起重機車或其他自力推動機械。三、其他特定用
    途設計製造，不經曳引而能以原動機行駛之機械。動力機械
    應先向公路監理機關申請登記領用牌證，並比照第80條之規
    定申請核發臨時通行證後，方得憑證行駛道路；動力機械行
    駛於道路時，其駕駛人必須領有小型車以上之駕駛執照。但
    自中華民國96年1月1日起，總重量逾3.5公噸之動力機械，
    其駕駛人應領有大貨車以上之駕駛執照；自中華民國101年1
    月1日起，重型及大型重型之動力機械，其駕駛人應領有聯
    結車駕駛執照，道路交通安全規則第83條第1、2項、第83條
    之1第1項分別訂有明文。被告所駕駛之鏟土機，為非屬汽車
    範圍之動力機械，且依前開規定為不得申請臨時通行證行駛
    道路之動力機械，於工地間之移動應以適當車輛載運行駛，
    有交通部公路總局100年3月23日路監牌字第1000012095號函
    在卷可稽（參本院卷第16頁），是本件被告未考領有任何駕
    駛執照，又將前開鏟土機行駛於工地、工廠間之道路，而未
    以車輛載運，其駕駛行為已有不當。再按汽車行駛時，駕駛
    人應注意車前狀況及兩車併行之間隔，並隨時採取必要之安
    全措施，道路交通安全規則第94條第1項亦有明文規定，被
    告駕駛動力機械自亦應注意上述道路交通安全規定，而依當
    時情況，天候為晴天，夜間有照明，柏油路面乾燥並無缺陷
    ，道路無障礙物等情況，並無不能注意之情事，竟疏未注意
    上開規定致肇車禍，其有過失甚明，而本件車禍經送請臺灣
    省彰化縣區車輛行車事故鑑定委員會鑑定結果，亦認為：「
    楊清田駕駛鏟土機行經無號誌之交岔路口，未注意車前狀況
    ，採取必要之安全措施，致鏟土機侵入車道影響行車，為肇
    事主因。張志輝駕駛重機車經無號誌之交岔路口，未減速慢
    行，作隨時停車之準備，為肇事次因。」，有臺灣省彰化縣
    區車輛行車事故鑑定委員會鑑定意見書附卷可憑（參本院卷
    第22至25頁），益徵被告對於本案車禍之發生確有過失，且
    被告之上揭業務過失駕駛行為與被害人張志輝之死亡結果間
    ，具有相當之因果關係。綜上所述，本件事證明確，被告犯
    行堪以認定。
三、查被告楊清田任職於「佑鍇瀝青有限公司」，負責駕駛鏟土
    機，業據被告供呈在卷，自屬以駕駛為業務之人。另按汽車
    駕駛人，無駕駛執照駕車、酒醉駕車、吸食毒品或迷幻藥駕
    車、行駛人行道或行經行人穿越道不依規定讓行人優先通行
    ，因而致人受傷或死亡，依法應負刑事責任者，加重其刑至
    2分之1，道路交通管理處罰條例第86條第1項定有明文，而
    該規定係就刑法第276條第1項之過失致人於死罪、同條第2
    項之業務過失致人於死罪，同法第284條第1項之過失傷害（
    及致重傷）罪、同條第2項之業務過失傷害（及致重傷）罪
    之基本犯罪類型，對於加害人為汽車駕駛人，於從事駕駛汽
    車之特定行為時，無駕駛執照駕車，因而致人受傷或死亡之
    特殊行為要件予以加重處罰，已就上述刑法第276條第1、2
    項，同法第284條第1、2項各罪犯罪類型變更之個別犯罪行
    為予以加重，而成另一獨立之罪名，自屬刑法分則加重之性
    質。又動力機械行駛於道路時，其駕駛人必須領有小型車以
    上之駕駛執照。但自中華民國96年1月1日起，總重量逾3.5
    公噸之動力機械，其駕駛人應領有大貨車以上之駕駛執照；
    自中華民國101年1月1日起，重型及大型重型之動力機械，
    其駕駛人應領有聯結車駕駛執照，道路交通安全規則第83條
    之2亦有明文規定。被告自承並未考領任何駕駛執照，亦有
    證號查詢汽車駕駛人之資料在卷可憑，則被告未經考領任何
    小型車以上之駕駛執照，竟違規駕駛本件鏟土機肇事而致人
    於死，核其所為，係犯道路交通管理處罰條例第86條第1項
    、刑法第276條第2項之無照駕車而業務過失致人於死罪，起
    訴意旨認被告係犯刑法第276條第2項之業務過失致人於死罪
    ，尚有未合，惟其起訴之基本事實既屬同一，本院爰予變更
    起訴法條審理，併予敘明。又被告肇事後主動報警，並於警
    察至肇事現場處理時，主動向警承認其為肇事者，而向警自
    首並接受裁判，有彰化縣警察局處理相驗案件初步調查報告
    暨報驗書1份在卷可憑（參99年度相字第847號偵查卷第4頁
    ），應認被告係於為警發覺其本案業務過失致人於死犯嫌前
    ，即主動在現場向警自首而接受裁判。被告既符合刑法第62
    條前段自首之規定，爰依法減輕其刑。爰審酌被告行車未遵
    守交通規則而過失致人於死之行為，雖非如故意行為之惡性
    重大，但被告對於本案車禍之發生，確實具有前揭過失，並
    造成被害人死亡之悲劇，被害人家屬之精神、心理亦因之受
    嚴重創傷，內心之悲痛、遺憾，經久難以平息、彌補；被告
    之過失程度、肇事之情節；被告已與被害人家屬達成和解，
    而與佑鍇瀝青有限公司共同賠償被害人家屬新臺幣（下同）
    380萬元（含強制責任險），由佑鍇瀝青有限公司先行給付
    ，被告再自每月薪資中扣除償還，至今均有按月給付等情，
    業據被告及被害人之父張松淡供明在卷，並有彰化縣埤頭鄉
    調解委員會調解書在卷可稽（參本院卷第17頁）；及被告犯
    罪後坦承犯行等一切情狀，量處如主文所示之刑。
據上論斷，應依刑事訴訟法第273條之1第1項、第299條第1項前
段、第300條，刑法第276條第2項、第62條前段，道路交通管理
處罰條例第86條第1項，刑法施行法第1條之1第1項、第2項前段
，判決如主文。
本案經檢察官陳隆翔到庭執行職務。
中    華    民    國   100    年    5     月    16    日
                  交通法庭            法  官  蔡家瑜
以上正本證明與原本無異。
如不服本判決應於收受判決後10日內向本院提出上訴書狀，並應
敘述具體理由；其未敘述上訴理由者，應於上訴期間屆滿後20日
內向本院補提理由書（均須按他造當事人之人數附繕本）「切勿
逕送上級法院」。
告訴人或被害人對於判決如有不服具備理由請求檢察官上訴者，
其上訴期間之計算係以檢察官收受判決正本之日期為準。
中    華    民    國   100    年    5     月    16    日
                                      書記官  吳芳儀
附錄本案論罪科刑法條：
中華民國刑法第276條
因過失致人於死者，處2年以下有期徒刑、拘役或2千元以下罰金
。
從事業務之人，因業務上之過失犯前項之罪者，處5年以下有期
徒刑或拘役，得併科3千元以下罰金。